臺灣臺南地方法院臺南簡易庭民事判決
109年度南簡字第1602號
原      告  陳政凱
被      告  呂亞帆
上列當事人間請求確認本票債權不存在事件，本院於民國110年2
月9日言詞辯論終結，判決如下：
    主      文
原告之訴駁回。
訴訟費用新臺幣1,000元由原告負擔。
　　事實及理由
一、原告主張：被告持有原告所簽發如附表所示之本票1紙（下
    稱系爭本票），並聲請本院以裁定准予強制執行，惟系爭本
    票係原告因向錢莊借錢而簽發，並交給綽號為「阿丞」之男
    子，大約於民國106年5月25日時原告即繳還新臺幣（下同）
    3萬元予「阿丞」；原告並不認識被告，也沒有欠人家錢。
    然法院未查，竟以109年度司票字第3098號裁定准許被告之
    聲請，爰依非訟事件法第195條第1項規定提起本訴，並聲明
    ：確認原告所簽發之系爭本票對被告的債權全部不存在。
二、被告則以：票就是原告簽的，借錢還錢，是我借給原告錢，
    不然就不會有本票，本票是原告直接給我的，我們在小東路
    上的水源地餐廳吃飯，是藉由一個叫阿德（不知真名）的朋
    友認識原告，我直接交現金給原告。並聲明：原告之訴駁回
    。
三、按確認法律關係之訴，非原告有即受確認判決之法律上利益
    者，不得提起之，民事訴訟法第247條第1項前段定有明文。
    又按所謂即受確認判決之法律上利益，係指法律關係之存在
    與否不明確，原告主觀上認為其在法律上之地位有不安之狀
    態存在，且此種不安之狀態，能以確認判決將之除去者而言
    （最高法院52年度台上字第1240號裁判意旨參照）。本件被
    告執有原告簽發之系爭本票，並聲請裁定准予強制執行，經
    本院以109年度司票字第3098號裁定准予強制執行等情，為
    兩造所不爭執，並據本院調取上開案卷核閱無訛。系爭本票
    既由被告持有並主張權利，而原告否認系爭本票票據債權之
    存在，則系爭本票債權是否存在，即足影響原告之法律上地
    位，而此不安之狀態，得以確認判決將之除去，揆諸前揭規
    定及說明，原告提起本件確認之訴，應有受確認判決之法律
    上利益，合先說明。
四、次按票據乃文義證券及無因證券，票據上之權利義務，悉依
    票上所載文義定之，與其基礎之原因關係各自獨立，票據上
    權利之行使，不以其原因關係存在為前提，是執票人行使票
    據上權利時，就其原因關係存在與否，本不負舉證責任。雖
    於直接前後手之際，票據債務人以自己與執票人間所存抗辯
    之事由對抗執票人，依票據法第13條規定觀之，尚非法所不
    許，惟仍應先由票據債務人就該抗辯事由負舉證之責任。必
    待為票據基礎之原因關係確立後，法院就此項原因關係進行
    實體審理時，當事人於該原因關係是否有效成立或已否消滅
    等事項有所爭執，始適用各該法律關係之舉證責任分配原則
    （最高法院102年度台簡上字第6號判決意旨參照）。查原告
    對被告執有其所簽發之系爭本票乙情並不爭執，然主張系爭
    本票之原因關係為其與某錢莊間之消費借貸關係，並主張此
    筆借款業已清償，而被告主張之票據原因關係則為兩造間之
    消費借貸關係；是兩造間就系爭本票之原因關係為何，存有
    爭執。依前揭說明，基於票據為無因證券，被告行使系爭支
    票之票據權利，並毋庸證明原因關係存在，原告既為原因關
    係抗辯，自應由其就抗辯事由先負舉證，如原告已為適當之
    證明，被告始負更舉反證之責；如原告未能為適當之證明，
    自無令被告舉證證明系爭本票之基礎原因關係存在之必要 
    。而原告對其上開主張，並未提出任何證據以實其說，雖被
    告亦未能就其所稱之原因關係為舉證，惟揆諸前揭舉證責任
    分配原則，此時尚無令被告舉證證明其所主張之票據基礎原
    因關係之必要。從而，原告既未能證明有何可拒絕被告行使
    票據權利之原因關係存在，自仍應對系爭本票之執票人即被
    告負發票人之責，則其請求確認被告持有之系爭本票債權不
    存在，為無理由，應予駁回。
五、訴訟費用負擔之依據：民事訴訟法第78條。
中　　華　　民　　國　　110 　年　　2 　　月　　23　　日
                  臺南簡易庭  法  官  張玉萱
以上正本係照原本作成。
如不服本判決，應於送達後20日內，向本院提出上訴狀並表明上
訴理由，如於本判決宣示後送達前提起上訴者，應於判決送達後
20日內補提上訴理由書（須附繕本），如委任律師提起上訴者，
應一併繳納上訴審裁判費。
中　　華　　民　　國　　110 　年　　2 　　月　　23　　日
                              書記官  鄭伊汝
附表：     編號 發    票    日  票面金額（新臺幣） 到期日 票據號碼  1 106年5月14日 30,000元 未  載 CH358781